【裁判字號】    95,訴,2832
【裁判日期】    951124
【裁判案由】    強盜等
【裁判全文】
臺灣板橋地方法院刑事判決              95年度訴字第2832號
公  訴  人  臺灣板橋地方法院檢察署檢察官
被      告  乙○○
                    （現另案於臺灣臺北監獄臺北分監執行）
指定辯護人  謝新平律師
上列被告因強盜案件，經檢察官提起公訴（95年度偵字第17637
號），本院判決如下：
    主  文
乙○○犯攜帶兇器強盜罪，累犯，處有期徒刑玖年。扣案之尖刀
壹把沒收。
    事  實
一、乙○○前曾於民國90年間因違反毒品危害防制條例案件，經
    法院判處有期徒刑八月，緩刑五年確定；復於92年間因違反
    毒品危害防制條例案件，經法院判處有期徒刑三月確定，並
    撤銷前開緩刑，二罪接續執行，於93年11月30日執行完畢（
    其後復接續執行因公共危險案件判處罰金刑，易服勞役六十
    日，迄94年1 月29日執行完畢）。詎其猶不知悔改，復於95
    年7 月25日下午3 時3 分許，駕駛竊得之車號EX-9402 號自
    用小客車（此所涉竊盜犯行，另經檢察官移送臺灣臺北地院
    併案審理），行經臺北縣板橋市○○路○ 段153 號前，見甲
    ○○駕駛車號EV-2683 號自用小客車，獨自一人將車停在路
    邊接聽行動電話，因其缺錢花用，竟萌生意圖為自己不法所
    有之犯意，持其所有客觀上對於人之身體、生命具有高度危
    險之非管制刀械尖刀1 把（刀刃長24公分，刀柄長12公分，
    單面開鋒，起訴書載稱「開山刀」），置於紙袋內，下車行
    至甲○○車輛右側，打開右前座車門進入車內，拔取該車鑰
    匙後，即抽出該尖刀一半向甲○○亮示，喝令脅迫甲○○將
    其財物交出，至使甲○○不能抗拒，任由乙○○強取其所有
    放置於右前座上之皮包1 個（內有現金新臺幣1 千元、汽車
    駕駛執照1 張、全民健保卡2 張、信用卡2 張、行動電話1
    支、黑色皮夾1 只等財物），並交出其手中使用之行動電話
    1 支，乙○○得手後，即下車離去，駕駛其上開竊得之贓車
    逃逸。嗣其於同日下午4 時許，駕駛上開贓車行至臺北縣板
    橋市○○街與大同街口路旁停放下車時，即遇警盤查，在其
    贓車內之查得上開犯罪所用之尖刀、強劫所得之皮包及其內
    之上開財物、行動電話、汽車鑰匙等物，因而查悉上情。
二、案經臺北市政府警察局萬華分局移送臺灣板橋地方法院檢察
    署檢察官偵查起訴。
    理  由
一、訊據被告乙○○固不否認有於上揭時地持尖刀強取被害人甲
    ○○上開財物之犯罪事實，惟辯稱：伊犯案時並未將所持尖
    刀抽出亮示，是開車門時，不慎露出刀柄，被被害人所看到
    云云，辯護人亦為被告辯護稱：本件係被害人看見被告攜帶
    刀子，主觀上畏懼不敢抵抗，自動將財物交給被告，被告並
    未持刀脅迫或強暴使之不能抗拒，故被告所為應僅構成恐嚇
    取財罪，又本件係警方因另案前來查緝被告時，見車內有刀
    及皮包，問被告是何人所有，被告即表示是剛搶來的，應屬
    自首云云。然查上揭犯罪事實，業據被告於警詢及偵審時供
    述明確，並經被害人指述被害情節明確，復有臺北市政府警
    察局萬華分局搜索、扣押筆錄、被害人簽具之贓物認領保管
    單及扣案之上開尖刀1 把可資佐證。被告雖辯稱其係不慎露
    出刀柄云云，然其有對被害人抽出尖刀一半亮示之情，業據
    被害人指述歷歷，且衡諸其所有上開尖刀若非供犯罪所用，
    何須攜至被害人車上，是被告上開所辯顯係卸飾之詞，殊無
    可採。又被告之辯護人雖辯護稱上開意旨云云，惟依上述被
    告顯已有亮示尖刀喝令脅迫被害人之行為，且觀諸扣案之尖
    刀全長共36公分，刀刃尖銳，如持以對人亮示，客觀上即足
    令人畏懼而不能抗拒，何況被害人係一單身女子，獨自一人
    遭被告持尖刀強行侵入車內，其心生畏懼不能抗拒，自係當
    然而無庸言喻；又查被告係於警方查得其車內有疑似犯罪所
    用之尖刀及犯罪所得之女用皮包，懷疑其有犯罪嫌疑，經警
    詢問後，始告知本件強劫犯行，核其情節，要與於犯罪未為
    偵查機關發覺前，自首而接受裁判之要件有間，自難認其符
    合自首之要件，是辯護人上開辯護意旨，亦均不足採為被告
    有利之認定。又扣案之尖刀1 把，經警鑑識雖非管制之刀械
    ，惟其刀長36公分，刀刃尖銳無比，客觀上對於人之身體、
    生命顯具有高度危險性，自屬刑法上之兇器無訛。綜上所述
    ，本件事證明確，被告犯行堪以認定，應予依法論科。
二、核被告所為，係犯刑法第330 條第1 項攜帶兇器之加重強盜
    罪。又被告前曾於90年間因違反毒品危害防制條例案件，經
    法院判處有期徒刑八月，緩刑五年確定；復於92年間因違反
    毒品危害防制條例案件，經法院判處有期徒刑三月確定，並
    撤銷前開緩刑，二罪接續執行，於93年11月30日執行完畢，
    有臺灣高等法院被告全國前案紀錄表在卷可稽，被告前受有
    期徒刑執行完畢，於五年以內故意再犯本件有期徒刑以上之
    罪，為累犯，應依刑法第47條第1 項規定，加重其刑。爰審
    酌被告之素行、犯罪之動機、目的、方法、手段、所獲不法
    利益、對社會治安、被害人所生之危害及犯後態度等一切情
    狀，量處如主文所示之刑。扣案之尖刀1 把，係被告所有供
    犯罪所用之物，業經被告陳明在卷，併予依法宣告沒收。
據上論斷，應依刑事訴訟法第299 條第1 項前段，刑法第330 條
第1 項、第47條第1 項、第38條第1 項第2 款，判決如主文。
本案經檢察官靳開聖到庭執行職務
中    華    民    國    95    年    11    月    24    日
              刑事第八庭  審判長法  官  王  屏  夏
                                法  官  王  偉  光
                                法  官  彭  全  曄
以上正本證明與原本無異。
如不服本判決應於送達後10日內向本院提出上訴狀。
                                書記官  吳  詩  琳
中    華    民    國    95    年    11    月    24    日
附錄本案論罪科刑法條全文：
中華民國刑法第330條
（加重強盜罪）
犯強盜罪而有第 321 條第 1 項各款情形之一者，處 7 年以上有
期徒刑。
前項之未遂犯罰之。
中華民國刑法第328條
（普通強盜罪）
意圖為自己或第三人不法之所有，以強暴、脅迫、藥劑、催眠術
或他法，至使不能抗拒，而取他人之物或使其交付者，為強盜罪
，處5年以上有期徒刑。
以前項方法得財產上不法之利益或使第三人得之者，亦同。
犯強盜罪因而致人於死者，處死刑、無期徒刑或 10 年以上有期
徒刑；致重傷者，處無期徒刑或 7 年以上有期徒刑。
第 1 項及第 2 項之未遂犯罰之。
預備犯強盜罪者，處 1 年以下有期徒刑、拘役或 3 千元以下罰
金。
中華民國刑法第321條
（加重竊盜罪）
犯竊盜罪而有左列情形之一者，處 6 月以上、 5 年以下有期徒
刑：
一  於夜間侵入住宅或有人居住之建築物、船艦或隱匿其內而犯
    之者。
二  毀越門扇、牆垣或其他安全設備而犯之者。
三  攜帶兇器而犯之者。
四  結夥三人以上而犯之者。
五  乘火災、水災或其他災害之際而犯之者。
六  在車站或埠頭而犯之者。
前項之未遂犯罰之。


司法院資訊處製作；財團法人民間司法改革基金會備份。
